【裁判字號】    97,訴,213
【裁判日期】    971008
【裁判案由】    營業稅
【裁判全文】
高雄高等行政法院判決
                                     97年度訴字第00213號
                              .
原      告  桂宏企業股份有限公司
代  表  人  甲○○
訴訟代理人  王炯棻  律師
被      告  財政部台灣省南區國稅局
代  表  人  乙○○  局長
訴訟代理人  丙○○
上列當事人間營業稅事件，原告不服財政部中華民國97年1月10
日台財訴字第09600504410號訴願決定，提起行政訴訟，本院判
決如下：
    主  文
原告之訴駁回。
訴訟費用由原告負擔。
    事實及理由
一、事實概要：
    緣原告於民國91年1月1日至11月30日間進貨金額合計新台幣
    （下同）21,838,642元，未依規定取得合法憑證，卻取得非
    實際交易對象有限責任台灣省第二資源回收物運銷合作社（
    下稱二資社）所開立統一發票91張，充作進項憑證並申報扣
    抵銷項稅額，致逃漏營業稅1,091,932元，違反行為時加值
    型及非加值型營業稅法（下稱營業稅法）第19條第1項第1款
    及稅捐稽徵機關管理營利事業會計帳簿憑證辦法（下稱管理
    會計帳簿憑證辦法）第21條第1項前段規定，經台灣高等法
    院檢察署（下稱高檢署）查獲，通報被告審理違章屬實，除
    補徵營業稅1,091,932元外，並按經減除91年1月1日至3月6
    日已逾核課期間之進貨金額3,153,250元後之進貨總額18,68
    5,392元，依稅捐稽徵法第44條規定處5％之罰鍰計934,269
    元。原告不服，申請復查，未獲變更，提起訴願，亦遭決定
    駁回，遂提起本件行政訴訟。
二、原告主張：
（一）原告確有向曾光慧經營之二資社朴子及岡山廢鐵廠買入廢
      鐵，此有廢鐵秤量明細款、支付貨款明細表及轉帳傳票在
      卷可按，且貨款係按曾光慧指示存入二資社中國農民銀行
      朴子分行及土地銀行路竹分行，至貨款存入後是否被人領
      走，實與原告無涉，焉能據此認為原告未實際支付貨款與
      二資社。
（二）曾光慧是否具備二資社之社員或司庫之資格，外人並無從
      得知，但以渠確有經營廢鐵回收廠，並能依原告購買之數
      量、金額寄送二資社之發票向原告請款，原告付款也是直
      接匯款至二資社帳戶，自足以讓原告確信渠有代表二資社
      為廢鐵買賣之地位，且原告係以轉帳方式支付貨款與二資
      社，已善盡交易上應有之注意義務。
（三）曾光慧使用二資社發票，有無另給付0.2％手續費及0.6％
      人頭社員費與二資社，非原告所能知悉；又吳招治是否濫
      用二資社制度而涉犯刑責，亦屬其個人行為，與原告無涉
      ，否則無異強求交易當事人有實質查核交易對象內部制度
      或授權之義務，當會影響交易秩序。
（四）原告取具二資社之發票時即已繳納5％營業稅，即令未依
      規定取得合法憑證，亦無逃漏營業稅情事，被告認應追補
      ，無異原告須為1次交易行為繳納2次營業稅等語，並聲明
      求為判決撤銷訴願決定及原處分。
三、被告則以：
（一）二資社總經理吳招治等7人均明知依二資社章程規定，設
      籍在台灣省而實際從事資源回收運銷業務之非營利事業者
      之自然人，方得成為二資社之社員，且該社須依社員實際
      交貨轉售之事實，據實開立統一發票，非社員之買賣固不
      得由二資社代開統一發票，無交易事實時，尤不得開立不
      實之銷項統一發票，幫助他人逃漏稅捐，又不論社員與否
      ，依法亦均不得借分散一時貿易交易額之方式，以規避當
      年度應納綜合所得稅之累進稅率，竟共同意圖為自己或他
      人不法之利益，並基於概括犯意之聯絡，自86年起，以二
      資社名義虛開統一發票交予資源回收業或再生廠作為進項
      憑證，而由張清菠、李雪惠或所謂「司庫」對外介紹他人
      入社，對象既不限真正之供貨商，也不限須實際從事於資
      源回收運銷業務之人，偽充為二資社之社員，作為申報個
      人一時貿易所得之人頭，以逃避或分散各司庫或實際營業
      人之所得。吳招治表面上雖以二資社名義發函各回收業者
      或再生廠表示，歡迎其多購買二資社共同運銷之資源回收
      物，暗中則對之說明，需要多少發票均可以，不僅知悉各
      該業者之供貨商內多有不具社員身分者，更介紹非社員供
      貨，且為規避稅捐機關之查緝，改變廢合社時期之作法，
      由理事主席蕭永井親赴各司庫處，為渠等開立二資社之銀
      行帳戶，將存摺及印章交予各該所謂司庫存提使用，按所
      購買統一發票金額存入各該二資社帳戶，以製作虛偽之交
      易資金流程，以防於稅捐機關稽核時，偽充為交易資金流
      程之證明，經台灣板橋地方法院檢察署（下稱板橋地檢署
      ）檢察官偵查終結，以91年度偵字第21609號、92年度偵
      字第4869號至第4872號及第4874號檢察官起訴書提起公訴
      在案。
（二）高檢署94年8月24日、95年12月8日檢紀智91查27字第2112
      5號、第37808號函附二資社及原告案情節略以：二資社、
      姚淑慶等運銷班長及原告於案關期間，涉及之不法情事分
      別為：(1)無運銷事實，由二資社販售統一發票予運銷班長
      所屬企業，案關之運銷班長並無給付貨款或代收代付或代
      二資社行使職權之情事。(2)雖有運銷事實，然以人頭社員
      或販售統一發票之作為幫助運銷班長逃漏稅，案關之運銷
      班長並無與人頭社員共同運銷之情事，亦無代收代付或代
      二資社行使職權之事實。(3)原告為掩飾涉嫌未依法取得進
      項憑證之違章情事，乃偽作資金流程，給付貨款存入曾光
      慧所持有並保管之二資社中國農民銀行朴子分行00000000
      000帳號及土地銀行路竹分行活期存款00000000000帳號（
      該二帳戶係由二資社開戶後交由曾光慧保管並使用）後，
      隨即由曾光慧以現金領出方式，作為實際進貨時支付貨款
      之用。
（三）二資社之出納林淑娟於93年4月28日在高檢署調查筆錄稱
      ，二資社運銷班長曾光慧所屬運銷班成員，悉數使用吳招
      治所招攬之人頭社員申報一時貿易所得，分散渠個人之營
      業額，89年3月以前，要開立統一發票的司庫會將5％營業
      稅及0.2％手續費匯至二資社玉山銀行三重分行帳戶，0.6
      ％人頭社員費匯至吳招治華僑銀行三重分行帳戶，自89年
      3月以後，不知何故0.6％人頭社員費改匯至二資社華僑銀
      行三重分行帳戶。且吳招治於94年3月22日在該署查緝黑
      金行動中心調查筆錄亦坦承，林淑娟指認之事實無誤，並
      由渠授權林淑娟按照二資社的銷貨金額來申報二資社社員
      的個人一時貿易所得，如果運銷班長沒有提供社員，則授
      權林淑娟以渠與李雪惠等招募的社員來申報二資社所開立
      銷貨發票應申報之個人一時貿易所得，顯見二資社於系爭
      期間有無實際銷貨而虛偽開立不實統一發票與原告之情事
      。
（四）次查：
    1.依二資社內部電腦有關運銷班長銷貨開立發票予原告之明
      細表所載，原告於系爭期間向非社員兼運銷班長曾光慧進
      貨金額計21,838,642元，稅額1,091,932元，合計22,930,
      574元。
    2.經被告所屬新化稽徵所以96年1月29日南區國稅新化3字第
      0960001497號函，請原告提供系爭交易之進項憑證、送貨
      單、入帳傳票、付款證明及進銷存貨明細帳等證明文件供
      核，經查對原告所提示支付貨款明細、統一發票及轉帳傳
      票等資料，原告雖於91年1月4日至11月30日間，轉帳存入
      支付系爭向曾光慧進貨之貨款21,838,642元，惟查上開貨
      款存入二資社中國農民銀行朴子分行00000000000號及土
      地銀行路竹分行0000000000號存款帳戶後，隔日隨即現金
      提領轉付供貨人，有中國農民銀行朴子分行存摺及土地銀
      行路竹分行存摺存款明細表可稽，是原告並未實際支付貨
      款予二資社。
    3.曾光慧於系爭期間，由其大姊陳素蘭轉匯當期銷售額0.6
      ％社員費至二資社華僑銀行三重分行帳戶，有吳招治收取
      人頭社員費登載之帳冊資金明細表可稽，核與二資社職員
      林淑娟所稱相符。
    4.曾光慧於92年8月21日在法務部調查局台南市調查站稱，
      渠原在原告處任職，90年2月與謝忠在嘉義縣六腳鄉合資
      沿用原告朴子廢鐵收集場營業，朴子收集廠之機具設備及
      場地都是原告無償借用，係原告董事謝裕民要渠負責原告
      朴子場之業務，90年底結束該場營業（實際結束日期在91
      年3月），另於91年3月在高雄縣岡山鎮○○○路226號開
      設廢鐵收集場，該收集場係曾光慧獨自經營，廢鐵回收物
      價格之議價係由原告依市場相關行情區分等級訂定資源回
      收物價格，由渠等逕行以現金收購支付，所收集之廢鐵均
      運銷給原告，而支付現金來源為原告以二資社設於中國農
      民銀行朴子分行或土地銀行路竹分行所開立之帳戶領取，
      開立統一發票的方式為原告每月傳真當月廢鐵數量金額，
      由渠等核對是否正確無誤，然後再將資料傳真給二資社王
      小姐，經確認後，由二資社之王小姐開立相當金額之統一
      發票直接寄給原告，渠並未收到二資社寄來之發票，支付
      款項的計算方式為繳付5％營業稅、0.2％手續費及0.6％
      社員費，由中國農民銀行朴子分行0000000帳號匯款至二
      資社玉山銀行三重分行及華僑銀行三重分行帳戶內，渠非
      二資社社員，亦非二資社司庫或運銷班班長，不知道渠為
      二資社的司庫或運銷班長，也不知道司庫或運銷班長需具
      備何種資格，且不知道運銷班長的業務如何，更沒有領取
      二資社任何薪資報酬，二資社也沒有為渠辦理全民健保及
      勞保，都不認識運銷班班員曹秀美等人，渠等也都不是進
      貨來源者，渠不知道二資社為何會將這些人列為渠之進貨
      來源。
    5.曾光慧於92年4月14日高檢署訊問筆錄坦承，直到詢問日
      前都還有交貨，渠原為原告員工，是原告叫渠加入二資社
      收購廢鐵轉賣給伊，渠並不知道收購廢鐵對象是否為二資
      社社員，對照曾光慧於92年8月21日調查筆錄所稱：原告
      財務部陳昭蓉在88年要渠等交付身分證及私章，用以成立
      民耀金屬股份有限公司等，由渠擔任負責人，從事廢鐵相
      關業務，而渠並未實際從事負責人之業務等情，顯示原告
      有利用曾光慧在外購買廢鐵，而實際供貨人並非二資社社
      員。
    6.內政部92年10月23日內授中社字第0920088141號函指出，
      司庫係經合作社理事會通過任用之帳務處理人員，渠與合
      作社之間屬僱傭關係，無權代表合作社對外處理事務，運
      銷班係由社員所組成，其班長自應由合作社依其內部章程
      規定，自各該班社員中產出，且非社員之司庫不可以辦理
      共同運銷，依二資社向內政部報備之社員編號明細，編號
      ：K100曾光慧非二資社社員，渠91年度未支領二資社各類
      所得，亦無有社員間共同運銷事實，顯見曾光慧既非社員
      兼運銷班長，自不得使用二資社統一發票。佐以原告原實
      際負責人謝裕民93年4月16日調查筆錄所稱，原告開始使
      用二資社統一發票是吳招治跟我們說沒有問題，會計師也
      沒有意見，以及廢鐵場交貨單價係依原告之牌價訂定等情
      ，曾光慧係實際銷貨人而非二資社社員，自不得以二資社
      之統一發票交付買受人。
    7.又依二資社章程第6條及第35條第2項規定，社員須為實際
      從事資源回收業者；又按該社報請目的事業主管機關內政
      部核備之「財務管理與運銷作業總論」第5章第2節資源回
      收物共同運銷作業辦法規定，係由「社員」共同組成運銷
      班，提供場地作回收場，設運銷班長1人，並由合作社支
      薪，社員將收集回收物送至運銷班後再銷售與再生廠，合
      作社據實開立統一發票向再生廠收款，扣除營業稅及手續
      費後之餘額，為應付供貨社員共同運銷貨款。職是，依前
      開作業總論及該社章程規定，係辦理社員共同運銷業務，
      並非辦理司庫或運銷班長共同運銷業務。又據板橋地檢署
      以94年2月5日板檢博鉦92蒞3327字第9244號函詢財政部職
      掌稽徵事項問題11：「未支領資源回收物運銷合作社薪資
      亦未參加勞保及健保之非社員，掛名為合作社運銷班長（
      或稱司庫）而為實際交易人（交易行為之利益及於本人，
      而非該運銷班社員，即言之，運銷交易金額歸其所有，下
      稱非社員兼運銷班長），相關稅捐稽徵法令有無規定，得
      以使用資源回收物運銷合作社之發票，將其交付予下游買
      受人或作為己身經營企業之進項憑證（即以運銷班長名義
      向廢棄物運銷合作社購買發票使用）？」經財政部以94年
      3月25日台財稅字第09404510140號函復該署，非社員兼運
      銷班長如經查明確係資源回收物之實際交易人，則不得開
      立資源回收物運銷合作社之發票交付買受人或作為己身經
      營企業之進項憑證，而應依法繳納營業稅在案。是曾光慧
      既非二資社社員而為實際交易人，自不得以二資社之統一
      發票交付買受人，即原告既非向二資社社員進貨，所取得
      二資社開立之統一發票充作進項憑證，自與營業稅法規定
      有間。
    8.有關曾光慧並非二資社社員，亦未領取二資社薪資報酬，
      並未參與共同運銷作業，渠雖經該社指定為運銷班班長，
      卻無與二資社社員共同運銷，而係運用吳招治所招募之人
      頭社員申報一時貿易所得，分散其個人之營業額，渠為實
      際從事資源回收業者，明知進、銷貨應取得實際交易對象
      之統一發票，方得以作為進、銷項憑證，據以向稅捐機關
      申報稅捐，且非二資社社員不能使用該社統一發票交付交
      易相對人，基於意圖為個人不法私利之概括犯意，自89年
      起，銷貨廢鐵等廢料予原告時，明知以二資社運銷班長名
      義從事營業銷售行為，係屬未依法向經濟部及財政部主管
      機關辦理營業登記及申報營業額行為，渠竟基於逃漏應納
      稅捐之故意，除依二資社代社員開立統一發票之規定，社
      員應負擔銷售額5％營業稅、0.2％手續費予二資社外，尚
      給付0.6％不等之人頭社員費予吳招治，以使用吳招治所
      招攬人頭社員，偽充作共同運銷之社員，分散其各該年度
      實際營業額，逃漏該年度營業稅及所得稅，吳招治收受人
      頭社員費後，即指示林淑娟，就其委託李雪惠等人所招攬
      之人頭社員中，以部分人頭偽充為渠共同運銷之社員，並
      依開立統一發票金額攤計予該等人頭社員，編造不實交易
      資料，據此填具一時貿易所得申報書向該管稽徵機關申報
      人頭社員一時貿易所得營業額，作為該社進項憑證及分散
      渠該年度實際營業額，以達逃漏稅之目的，足生損害於國
      家租稅權核課稅捐之正確性，經板橋地檢署檢察官偵查終
      結，以93年度偵字第8849號檢察官起訴書提起公訴在案。
（五）至原告主張其取具二資社之發票時即已繳納5％營業稅，
      被告向其補稅，致其重複繳納乙節，如前所述，原告既無
      向二資社進貨及支付進項稅額與二資社之事實，二資社自
      非原告之實際交易對象，依首揭營業稅法第19條第1項第1
      款規定及最高行政法院87年7月份第1次庭長評事聯席會議
      決議，被告就其取得不得扣抵憑證扣抵銷項稅額部分，追
      補該項不得扣抵之銷項稅款，自無不合等語，資為抗辯，
      並求為判決駁回原告之訴。
四、本件兩造之爭點為：原告向訴外人曾光慧進貨，並支付前揭
    貨款，是否應認定係向二資社社員進貨？而原告取得二資社
    之發票，是否應認定為合法憑證？被告所為前揭補稅裁罰是
    否合法？茲析述如后。
五、經查：
甲、本稅部分：
（一）按「在中華民國境內銷售貨物或勞務及進口貨物，均應依
      本法規定課徵加值型或非加值型之營業稅。」「營業人左
      列進項稅額，不得扣抵銷項稅額：1、購進之貨物或勞務
      未依規定取得並保存第33條所列之憑證者。」「營業人以
      進項稅額扣抵銷項稅額者，應具有載明其名稱、地址及統
      一編號之左列憑證：1、購買貨物或勞務時，所取得載有
      營業稅額之統一發票。」「本法第51條第5款所定虛報進
      項稅額，包括依本法規定不得扣抵之進項稅額、無進貨事
      實及偽造憑證之進項稅額而申報退抵稅額者。」分別為營
      業稅法第1條、第19條第1項第1款、第33條第1款及同法施
      行細則第52條第1項所明定。次按「對外營業事項之發生
      ，營利事業應於發生時自他人取得原始憑證，如進貨發票
      ，或給與他人原始憑證，如銷貨發票。」則為管理會計帳
      簿憑證辦法第21條第1項前段所規定。而「信用合作社、
      保險合作社，分別依信用合作社法、保險法之規定；其未
      依規定者，應依本法之規定。前項以外之合作社，除政府
      或公益團體委託代辦之業務外，應受左列限制：．．．2
      、運銷合作社不得經營非社員產品。」分別為合作社法第
      3條之1第1項、第2項第2款所規定。又「營業人雖有進貨
      事實，惟不依規定取得交易對象開立之進項憑證，而取得
      非交易對象開立之進項憑證，申報扣抵銷項稅額時，該項
      已申報扣抵之銷項營業稅額顯未依法繳納，仍應依營業稅
      法第19條第1項第1款規定，就其取得不得扣抵憑證扣抵銷
      項稅額部分，追補該項不得扣抵之銷項稅款。又我國現行
      加值型營業稅係就各個銷售階段之加值額分別予以課稅之
      多階段銷售稅，各銷售階段之營業人皆為營業稅之納稅義
      務人，故該非交易對象之人是否已按其開立發票之金額報
      繳營業稅額，並不影響本件營業人補繳營業稅之義務。」
      亦經最高行政法院87年7月份第1次庭長評事聯席會議決議
      在案。另「會議結論：關於調查單位查獲營業人取得廢合
      社開立之統一發票作為進項憑證申報扣抵銷項稅額涉嫌違
      章案件，究應如何處理，案經與會單位充分討論，獲致結
      論如次：(一)如查明營業人確有向廢合社之社員購進廢棄物
      ，並向該合作社支付貨款，其取得該合作社開立金額相符
      之統一發票作為進項憑證申報扣抵銷項稅額，於法尚無不
      合，應免依稅捐稽徵法第44條及營業稅法第19條或第51條
      第5款規定補稅處罰。．．．。(二)如查明營業人雖有進廢
      棄物之事實，惟未支付貨款予廢合社，其取得該社開立之
      統一發票作為進項憑證申報扣抵銷項稅額者，除進貨未取
      得實際銷貨人出具之憑證，依營業稅法第19條第1項第1款
      規定，應就其取得不得扣抵憑證而扣抵銷項稅部分，追補
      稅款外，並應依稅捐稽徵法第44條規定處以行為罰。」「
      關於廢棄物回收業者涉嫌買賣發票藉以逃漏稅案．．．經
      本次會議協調，獲致結論如下：1、依財政部86年3月18日
      台財稅字第861888061號函送同年3月3日研商『營業人取
      得廢合社開立之統一發票涉嫌違章案件查核及執行相關事
      宜』會議紀錄之結論。(一)『如查明營業人確有向廢合社之
      社員購進廢棄物，並向該合作社支付貨款，其取得該合作
      社開立金額相符之統一發票作為進項憑證申報扣抵銷項稅
      額，於法尚無不合，應免依稅捐稽徵法第44條及營業稅法
      第19條或第51條第5款規定補稅處罰。』上開情形，如營
      業人係支付貨款與該合作社未具營利事業負責人身分之司
      庫，亦有適用。(二)廢合社之司庫如兼具其他營利事業負責
      人之身分，其交付再生工廠之廢棄物，除調查單位移送之
      筆錄及報告書外，若尚無其他具體事證證明確係該營利事
      業銷售與再生工廠者，基於前述廢棄物回收與一般貨物買
      賣性質確有不同之考量，宜認定係該社社員共同運銷之廢
      棄物，依一時貿易所得，歸課社員之綜合所得稅；而購進
      廢棄物之再生工廠，所取得該合作社開立金額相符之統一
      發票作為進項憑證申報扣抵銷項稅額部分，亦有前揭財政
      部86年3月18日之函送會議紀錄結論(一)之適用。」亦經財
      政部86年3月18日台財稅字第861888061號函及87年7月14
      日台財稅字第871953090號函釋在案，該函釋為營業稅法
      之解釋性規則，本院自得爰予援用。
（二）本件前揭事實，業據兩造分別陳明在卷，並有被告96年度
      財營業字第74096100200號處分書、營業稅隨課核定稅額
      繳款書及違章案件罰鍰繳款書附原處分卷可稽，應堪認定
      。
（三）經查，本件供應商曾光慧並非二資社社員，此有二資社社
      員名冊附原處分卷（第8頁）可稽。又曾光慧雖經二資社
      指定為司庫（或稱運銷班長），惟按「本社社員以在本社
      業務區域內居住之人民，年滿20歲或未滿20歲而有行為能
      力，從事資源回收物回收之業者，．．．。」「本社業務
      為辦理社員所回收之資源回收物共同運銷，．．．。前項
      業務所需之資源回收物，由各社員收集之。社員應將所收
      集之資源回收物交由所屬運銷班辦理共同運銷，．．．。
      」分別為二資社章程第6條及第35條所明定（原處分卷第4
      33、438頁參照）。而前揭所謂「共同運銷」係指「合作
      社收集、處理社員產品，再向市場銷售之過程。運銷班係
      由社員所組成，其班長自應由合作社依其內部章程規定，
      就各該班社員中產生」，且「依合作社法第3條之1第2項
      第2款規定，運銷合作社不得經營非社員之產品。」亦經
      內政部92年10月23日內授中社字第0920088141號函釋在案
      （原處分卷第439至442頁參照）在案。另財政部94年3月2
      5日台財稅字第09404510140號函亦謂：「．．．資源回收
      物運銷合作社之社員透過合作社辦理共同運銷資源回收物
      ，始得開立資源回收物運銷合作社之發票交付買受人；其
      為非社員銷售部分，自不應開立資源回收物運銷合作社之
      發票交付買受人．．．。」「非社員兼運銷班長如經查明
      確係資源回收物之實際交易人，則不得開立資源回收物運
      銷合作社之發票交付買受人．．．。」（原處分卷第547
      至551頁參照）是曾光慧既非二資社社員，其司庫或運銷
      班長之身分，又非由合作社依其內部章程規定，就各該班
      社員中產生，其供應廢鐵予原告，自不能開立二資社發票
      予原告充作進項憑證。且曾光慧等人亦經板橋地檢署認定
      「並非二資社社員，卻經該社指定為運銷班長（或稱司庫
      ），而為實際從事資源回收業者，明知進、銷貨應取得實
      際交易對象之統一發票，方得以作為進、銷項憑證，據向
      稅捐機關申報稅捐，且非二資社社員不能使用該社統一發
      票交付交易相對人。而依二資社章程第2條之規定，係以
      經營社員共同運銷為主要業務，據該社報請目的事業主管
      機關內政部之『財務管理與運銷作業總論』第5章第2節資
      源回收物共同運銷作業辦法第2大點規定，係由社員共同
      組成運銷班，提供場地作回收場，設運銷班長一人，並由
      合作社支薪，社員將收集回收物送至運銷班後由運銷班長
      運銷售予再生廠，合作社據實開立發票向再生廠收款，扣
      除營業稅及手續費後，將其餘付予社員做為共同運銷貨款
      。再依同章節第3點規定，社員託售回收物之銷售額，除
      依上開規定作為二資社代開銷貨發票之依據外，並由該社
      填具一時貿易所得申報書向管轄稽徵機關申報社員個人一
      時貿易所得，核課社員個人年度綜合所得稅，是而一時貿
      易所得申報書亦為該社之進項憑證。二資社進、銷之間應
      無差額，僅賺取開立發票銷售額0.2%之手續費，至於5%營
      業稅係由社員繳納，僅透過二資社繳付予稅務稽徵機關完
      納稅捐，應無繳納人頭社員費之名目。詎曾光慧基於意圖
      為個人不法私利之概括犯意，自90年間，銷貨廢鐵等廢料
      予桂宏企業股份有限公司時，明知以二資社運銷班長名義
      從事營業銷售行為，係屬未依法向經濟部及財政部主管機
      關辦理營業登記及申報之營業額，渠竟基於逃漏應納稅捐
      之故意，除依二資社代社員開立統一發票之規定，社員應
      負擔銷售額5%營業稅、0.2%手續費予二資社外，尚給付0.
      6%不等之人頭社員費予吳招治，以使用吳招治所招攬人頭
      社員，偽充作共同運銷之社員，分散渠等各該年度實際營
      業額，逃漏該年度營業稅及所得稅，．．．吳招治收受人
      頭社員費後，即指示林淑娟，就其委託李雪惠等人所招攬
      之人頭社員中，以部分人頭偽充為曾光慧等人共同運銷之
      社員，並依開立統一發票金額攤計予該等人頭社員，編造
      不實交易資料，據此填具一時貿易所得申報書向該管稽徵
      機關申報人頭社員一時貿易所得營業額，作為該社進項憑
      證及分散曾光慧等人該年度實際營業額，以達逃漏稅之目
      的，足生損害於國家租稅權核課稅捐之正確性。」而提起
      公訴，有板橋地檢署93年度偵字第8849號起訴書附原處分
      卷（第447至477頁參照）可稽。
（四）次查「訴外人二資社總經理吳招治等7人均明知依二資社
      章程規定，設籍在台灣省而實際從事資源回收運銷業務之
      非營利事業者之自然人，方得成為二資社社員，且該社須
      依社員實際交貨轉售之事實，據實開立統一發票，非社員
      之買賣固不得由二資社代開統一發票，無交易事實時，尤
      不得開立不實之銷項統一發票，幫助他人逃漏稅捐。又不
      論社員與否，依法亦均不得藉分散營業額度之方式，以規
      避當年度應納綜合所得稅之累進稅率，竟共同意圖為自己
      或他人不法之利益，並基於概括犯意之聯絡，自86年起至
      90年止，以二資社名義虛開統一發票交予資源回收業或再
      生廠作為進項憑證，而由張清菠、李雪惠或所謂『司庫』
      對外介紹他人入社，對象既不限真正之供貨商，亦不限須
      實際從事於資源回收運銷業務之人，偽充為二資社之社員
      ，作為申報個人一時貿易所得之人頭，以逃避或分散各司
      庫或實際營業人之所得。吳招治表面上雖以二資社名義分
      函各回收業者或再生廠表示，歡迎其多購買二資社共同運
      銷之資源回收物，暗中則對之說明，需要多少發票均可，
      不僅知悉各該業者之供貨商內多有不具社員身分者，更介
      紹非社員供貨，且為規避稅捐機關之查緝，改變廢合社時
      期之作法，由理事主席蕭永井親赴各司庫處，為渠等開立
      二資社之銀行帳戶，將存摺及印章交予各該所謂司庫存提
      使用，按所購買統一發票金額存入各該二資社帳戶，以製
      作虛偽之交易資金流程，以防於稅捐機關稽核時，偽充為
      交易資金流程證明」之犯罪事實，業經板橋地檢署檢察官
      以91年度偵字第21609號、92年度偵字第4869至4872、487
      4號起訴書提起公訴在案等情，此有該起訴書附原處分卷
      （第267至312頁參照）可參。再者，二資社之出納林淑娟
      於93年4月28日在高檢署調查筆錄證稱：「‧‧‧曾光慧
      運銷班成員悉數用吳招治招募人頭的社員‧‧‧。」「‧
      ‧‧89年3月以前，要開立統一發票的司庫會將5％營業稅
      及0.2％手續費匯至二資社玉山銀行三重分行帳戶，0.6
      ％人頭社員費匯至吳招治僑銀三重分行帳戶，自89年3月
      以後，不知何故0.6％人頭社員費改匯至二資社僑銀三重
      分行帳戶‧‧‧。」等語，亦有該份調查筆錄附原處分卷
      (原處分卷第343、344、348、349頁參照)足稽。又吳招治
      於94年3月22日在該署查緝黑金行動中心調查筆錄坦承稱
      ：林淑娟指認之事實無誤，並由其授權林淑娟按照二資社
      的銷貨金額來申報二資社社員的個人一時貿易所得，如果
      運銷班長沒有提供社員，則授權林淑娟以其與李雪惠等招
      募的社員來申報二資社所開立銷貨發票應申報之個人一時
      貿易所得等語（原處分卷第318頁參照）。綜上資料以觀
      ，足認二資社並無銷貨與原告，實乃供應商曾光慧與原告
      間之廢鐵買賣，而以二資社虛開之發票作為進銷項憑證，
      應堪認定。
（五）再查，被告所屬新化稽徵所曾以96年1月29日南區國稅新
      化3字第0960001497號函（原處分卷第21頁參照），請原
      告提供交易資料之相關帳簿憑證、合約書籍付款資金文據
      等資料及族資證明該等進貨交易及付款屬實之具體事證資
      料供核，經查對原告提示之交付貨款明細、統一發票及轉
      帳傳票影本等資料（原處分卷第100至234頁參照），其雖
      於91年1月4日至11月30日間，轉帳存入二資社中國農民銀
      行朴子分行00000000000及土地銀行路竹分行00000000000
      存款帳戶，然次日隨即現金提領，有農民銀行朴子分行存
      摺影本及土地銀行路竹分行存款交易明細查詢表（原處分
      卷第364至366、375至384頁參照）可稽，是原告並未實際
      支付貨款予二資社，堪可認定。且曾光慧於系爭期間，每
      2個月即轉匯當期銷售額0.6％社員費至二資社華僑銀行三
      重分行帳戶等情，有吳招治收取人頭社員費登載之帳冊資
      金明細表（原處分卷第410至420頁參照）影本可稽，核與
      二資社職員林淑娟於高檢署調查筆錄所稱相符。再者，曾
      光慧雖擔任二資社運銷班班長，但未具有二資社社員身份
      ，業如前述，自不得使用二資社統一發票。再據曾光慧92
      年8月21日在法務部調查局台南市調查站調查筆錄坦承，
      渠原在原告處任職，90年2月與謝忠在嘉義縣六腳鄉合資
      沿用原告朴子廢鐵收集場營業，朴子收集廠之機具設備及
      場地都是原告無償借用，係原告董事謝裕民要渠負責原告
      朴子場之業務，90年底結束該場營業（實際結束日期在91
      年3月），另於91年3月在高雄縣岡山鎮○○○路226號開
      設廢鐵收集場，該收集場係渠獨自經營，廢鐵回收物價格
      之議價係由原告依市場相關行情區分等級訂定資源回收物
      價格，由渠等逕行以現金收購支付，所收集之廢鐵均運銷
      給原告，而支付現金來源為原告以二資社設於農民銀行朴
      子分行或土地銀行路竹分行所開立之帳戶領取，開立統一
      發票的方式為原告每月傳真當月廢鐵數量金額，由渠等核
      對是否正確無誤，然後再將資料傳真給二資社王小姐，經
      確認後，由二資社之王小姐開立相當金額之統一發票直接
      寄給原告，渠並未收到二資社寄來之發票，支付款項的計
      算方式為繳付5％營業稅、0.2％手續費及0.6％社員費，
      由中國農民銀行朴子分行0000000帳號匯款至二資社玉山
      三重分行及僑銀三重分行帳戶內，渠非二資社社員，亦非
      二資社司庫或運銷班班長，不知道渠為二資社的司庫或運
      銷班長，也不知道司庫或運銷班長需具備何種資格，且不
      知道運銷班長的業務如何，更沒有領取二資社任何薪資報
      酬，二資社也沒有為渠辦理全民健保及勞保，都不認識運
      銷班班員曹秀美等人，渠等也都不是進貨來源者，渠不知
      道二資社為何會將這些人列為渠之進貨來源等語；又曾光
      慧於92年4月14日及10月6日在高檢署訊問筆錄亦坦承，都
      還有交貨給原告，渠原為原告員工，是原告叫渠加入二資
      社收購廢鐵轉賣給伊，渠並不知道收購廢鐵對象是否為二
      資社社員等語，有上開筆錄附原處分卷（第388至392頁、
      393至407頁參照）可參，綜上資料以觀，足認二資社並無
      銷貨予原告，應堪認定。
（六）又按營業人雖有進貨事實，惟不依規定取得交易對象開立
      之進項憑證，而取得非交易對象開立之進項憑證，申報扣
      抵銷項稅額時，該項已申報扣抵之銷項營業稅額顯未依法
      繳納，仍應依營業稅法第19條第1項第1款規定，就其取得
      不得扣抵憑證扣抵銷項稅額部分，追補該項不得扣抵之銷
      項稅款。再者，我國現行加值型營業稅係就各個銷售階段
      之加值額分別予以課稅之多階段銷售稅，各銷售階段之營
      業人皆為營業稅之納稅義務人，故該非交易對象之人是否
      已按其開立發票之金額報繳營業稅額，並不影響本件營業
      人補繳營業稅之義務，已經最高行政法院87年7月份第1次
      庭長評事聯席會議決議在案。是我國現行加值型營業稅各
      銷售階段之營業人皆為營業稅之納稅義務人，而非僅係最
      後銷售階段之營業人為納稅義務人，是為統一發票均須依
      法按實開立予買受人，以期符合自動勾稽之精神，依營業
      稅法第15條、第19條第1項第1款、第33條第1款之規定，
      營業人須持合法進項憑證始得扣抵當期銷項稅額，而本件
      原告並未依規定向實際銷售人取得合法進項憑證，卻持二
      資社虛開之統一發票，充當進項憑證，並持之扣抵銷項稅
      額，虛報進項稅額，被告對原告按其取得不實憑證之銷售
      額合計21,838,642元，補徵營業稅1,091,932元，核無不
      合。
乙、罰鍰部分：
（一）按「營利事業依法規定應給與他人憑證而未給與，應自他
      人取得憑證而未取得，或應保存憑證而未保存者，應就其
      未給與憑證、未取得憑證或未保存憑證，經查明認定之總
      額，處5%罰鍰。」為稅捐稽徵法第44條所明定。再按「『
      關於稅捐核課期間及其起算之規定，於罰鍰案件依稅捐稽
      徵法第49條準用時，應準用同法第21條規定，視其有無故
      意以詐術或其他不正當方法逃漏稅捐，分別認定為5年或7
      年』，前經本部74年3月20日台財稅第13298號函釋有案。
      而罰鍰案件，可分為行為罰及漏稅罰，‧‧‧；而行為罰
      則係對不依稅法規定為一定行為或不為一定行為之處罰，
      並不以行為人有逃漏稅為處罰要件，則其處罰期間，依本
      部前開函釋規定應一律為5年，而無須視其有無故意以詐
      術或其他不正當方法逃漏稅捐，予以區分該行為罰期間為
      5年或7年。」為財政部87年8月19日台財稅第87196 0445
      號函釋在案。
（二）本件原告於91年1月1日至11月30日間進貨金額合計21,838
      ,642元，未依規定取得合法憑證，卻取得非實際交易對象
      二資社所開立之統一發票計91張充作進項憑證並申報扣抵
      銷項稅額，致逃漏營業稅1,091,932元，其縱非故意，亦
      有過失，違章事實事證明確。則被告依前揭規定，按經減
      除91年1月1日至3月6日已逾核課期間之進貨金額3,153,25
      0元後之進貨總額18,685,392元，應處5％罰鍰934,269元
      ，並無違誤。
六、綜上所述，原告上開主張既不可採，則被告以原告於91年1
    月1日至11月30日進貨，未依規定取得合法憑證，卻取得非
    實際交易對象二資社所開立之統一發票，充作進項憑證，並
    申報扣抵銷項稅額，致逃漏營業稅1,091,932元，除追繳所
    漏稅款外，並依稅捐稽徵法第44條規定，按查明認定之進貨
    總額，經減除91年1月1日至3月6日已逾核課期間之進貨金額
    3,153,250元後之進貨總額18,685,392元，裁處5％罰鍰計93
    4,269元，尚無違誤。訴願決定遞予維持，亦無不合。原告
    起訴意旨求為撤銷，為無理由，應予駁回。又本件事證已臻
    明確，兩造其餘攻擊防禦方法核與判決結果不生影響，爰不
    逐一論述，附此敘明。
七、據上論結，本件原告之訴為無理由，依行政訴訟法第98條第
    1項前段，判決如主文。
中    華    民    國    97    年     10    月    8   日
          高雄高等行政法院第三庭
                      審判長法官  邱  政  強
                            法官  李  協  明
                            法官  詹  日  賢
以上正本係照原本作成。
如不服本判決，應於判決送達後20日內向本院提出上訴書狀，其
未表明上訴理由者，應於提起上訴後20日內向本院提出上訴理由
書（須按對造人數附繕本）；如於本判決宣示或公告後送達前提
起上訴者，應於判決送達後20日內補提上訴理由書（須附繕本）
。未表明上訴理由者，逕以裁定駁回。
中    華    民    國    97    年     10    月    8   日
                          書記官  宋  鑠  瑾


司法院資訊處製作；財團法人民間司法改革基金會備份。
